【裁判字號】    92,家抗,31
【裁判日期】    920430
【裁判案由】    聲明繼承遺產
【裁判全文】
臺灣高等法院高雄分院民事裁定  九十二年度家抗字第三一號
      抗  告  人  丁○○
                  丙○○
                  乙○○
                  庚○○
                  己○○
                  壬○○
                  辛○○
      代  理  人  戊○○
右抗告人就被繼承人甲○○之遺產聲明繼承事件，對於中華民國九十二年一月三十日
臺灣屏東地方法院九十二年度聲繼字第五號所為裁定提起抗告，本院裁定如左：
      主      文
抗告駁回。
抗告程序費用由抗告人負擔。
      理      由
一、本件抗告意旨略以：被繼承人甲○○（男、民國十九年一月六日出生、最後住所
    為屏東縣滿州鄉○○村○○路四五七號）於八十九年一月二十五日（實為二十六
    日）死亡時並無第一、二順位之繼承人，而王樹瓊為甲○○之姐，依民法第一千
    一百三十八條規定，為法定第三順位繼承人。嗣王樹瓊於九十年十一月二十三日
    死亡，抗告人為王樹瓊之子女，依法繼承王樹瓊財產上之一切權利義務，自亦包
    括依台灣地區與大陸地區人民關係條例第六十六條規定聲明繼承之權利，原裁定
    未查，遽以駁回抗告人之聲請，顯與法未合，爰提起本件抗告，請准廢棄原裁定
    ，另為適法之裁定云云。
二、按「在大陸地區製作之文書，經行政院設立或指定之機構或委託之民間團體驗證
    者，推定為真正」；「依本條例第七條規定推定為真正之文書，其實質上證據力
    ，由法院或主管機關認定。文書內容與待證事實有關，且屬可信者，有實質上證
    據力。推定為真正之文書，有反證事實證明其為不實者，不適用推定。」台灣地
    區與大陸地區人民關係條例第七條、同條例施行細則第八條分別定有明文。是上
    開台灣地區與大陸地區人民關係條例第七條規定之立法意旨，係以在大陸地區製
    作之文書是否真正，查證不易，故明定經行政院設立或指定之機構或委託之民間
    團體驗證者，推定為真正。惟所謂「驗證」，僅就文書「形式上之真正」予以認
    定。至於該文書之實質內容是否真正，亦即文書之實質上證據力，仍應由法院審
    酌認定。本件抗告人主張其母王樹瓊係被繼承人甲○○之姐，固據提出大陸四川
    省成都市新都區公證處出具之親屬公證書為證，惟該親屬公證書記載：「經調查
    ，茲證明甲○○．．一九九九年一月二十五日在台灣死亡．．．」，與卷附戶籍
    謄本記載甲○○於民國八十九年一月二十六日死亡之時間已不符，雖抗告人嗣提
    出亦經上開公證處公證之聲明書載稱：「1.由於我們的舅舅甲○○是在一九四九
    年到台灣地區，至今已有五十多年，誤將甲○○的出生時間記成（西元）一九二
    ０年一月六日，甲○○的實際出生時間應是一九三０年一月六日。2.將甲○○的
    死亡時間誤記為（西元）一九九九年一月二十五日，甲○○的死亡時間應是（西
    元）二０００年一月二十五日。」，惟所稱被繼承人甲○○之死亡時間，仍與事
    實不符，且抗告人對於甲○○出生時間之陳述，前後亦不一致，即難認定抗告人
    所稱王樹瓊之弟「甲○○」係本件被繼承人甲○○，是抗告人所提親屬公證書、
    聲明書暨公證書等資料尚不能作為證明或釋明抗告人符合繼承人身分之證明文件
    。從而，抗告人聲明繼承甲○○之遺產，於法不合，原裁定駁回抗告人之聲明，
    並無違誤，抗告意旨指摘原裁定不當，求予廢棄，為無理由，應予駁回。
三、據上論結，本件抗告為無理由，依非訟事件法第八條第一項前段、民事訴訟法第
    四百九十二條第一項、第七十八條、第八十五條第一項前段，裁定如主文。
中      華      民      國    九十二    年      四      月     三十     日
                                      臺灣高等法院高雄分院民事第三庭
~B1審判長法官  張國彬
~B2法      官  鄭月霞
~B3法      官  徐文祥
右為正本係照原本作成。
不得再抗告。
中      華      民      國    九十二    年      四      月     三十     日
~B法院書記官  黃一秋


司法院資訊處製作；財團法人民間司法改革基金會備份。
